【裁判字號】    99,上訴,1733
【裁判日期】    991029
【裁判案由】    毒品危害防制條例
【裁判全文】
臺灣高等法院高雄分院刑事判決        99年度上訴字第1733號
上  訴  人
即  被  告  甲○○
上列上訴人因毒品危害防制條例案件，不服臺灣高雄地方法院99
年度審訴字第1914號中華民國99年9 月16日第一審判決（起訴案
號：臺灣高雄地方法院檢察署99年度毒偵字第2434號），提起上
訴，本院判決如下：
    主  文
上訴駁回。
    理  由
一、按不服地方法院之第一審判決而上訴者，應向管轄第二審之
    高等法院為之。上訴書狀應敘述具體理由。上訴書狀未敘述
    上訴理由者，應於上訴期間屆滿後二十日內補提理由書於原
    審法院，逾期未補提者，原審法院應定期間先命補正。第二
    審法院認為上訴書狀未敘述理由或上訴有第362 條前段之情
    形者，應以判決駁回之。但其情形可以補正而未經原審法院
    命其補正者，審判長應定期間先命補正。刑事訴訟法第361
    條、第367 條，分別定有明文。所謂不服第一審判決之具體
    理由，必係依據卷內既有訴訟資料或提出新事證，指摘或表
    明第一審判決有何採證認事、用法或量刑等足以影響判決本
    旨之不當或違法，而構成應予撤銷之具體事由，始克當之，
    例如：依憑證據法則具體指出所採證據何以不具證據能力，
    或依憑卷證資料，明確指出所為證據證明力之判斷如何違背
    經驗、論理法則；倘僅泛言原判決認定事實錯誤、違背法令
    、量刑失之過重或輕縱，而未依上揭意旨指出具體事由，或
    形式上雖已指出具體事由，然該事由縱使屬實，亦不足以認
    為原判決有何不當或違法者，如對於不具有調查必要性之證
    據，法院未依聲請調查亦未說明理由，或援用證據不當，但
    除去該證據仍應為同一事實之認定，皆難謂係具體理由，俾
    與第二審上訴制度旨在請求第二審法院撤銷、變更第一審不
    當或違法之判決，以實現個案救濟之立法目的相契合，並節
    制濫行上訴，此有最高法院97年度臺上字第892 號判決足資
    參照。是以上訴人之上訴書狀或補提之上訴理由書，雖有敘
    述上訴理由，惟並未具體敘述第一審判決有上述違法、不當
    情形，即與未敘述具體理由無異，其所為上訴，即不符合上
    訴之法定要件。
二、本件上訴人即被告甲○○不服原判決，提起上訴，上訴理由
    略以：被告已經決心悔改，原審對被告施用第一級毒品，判
    處有期徒刑8 月；施用第二級毒品，判處有期徒刑4 月，量
    刑過重云云。
三、然查，本案經原審審理結果，認上訴人即被告甲○○（下稱
    被告）因犯毒品危害防制條例第10條第1 、2 項之施用第一
    級毒品海洛因、第二級毒品甲基安非他命罪，共2 罪，均屬
    累犯，經原審各判處有期徒刑8 月、4 月，扣案第一級毒品
    海洛因2 包（含包裝袋，驗後淨重合計0.107 公克）均沒收
    銷燬之；並定應執行有期徒刑11月及扣案毒品沒收銷燬，原
    審量刑時並已審酌被告有毒品前科，猶未能知所警惕，顯然
    漠視法令之禁制，惟其犯罪行為主要係戕害自身，並未直接
    積極損害他人之利益，且事後坦承犯行，表明願戒除毒癮，
    犯後態度尚無不良，暨其施用毒品之動機、目的、素行等一
    切情狀，而為量刑，於法並無不合，且不違比例原則。被告
    雖提起上訴，惟就原判決認定事實、適用法律等事項有何不
    當或違法之處，並未具體指摘，自非屬上訴第二審之具體理
    由。而刑罰之量定，為法院得依職權自由裁量之事項，苟於
    法定刑度之內予以量定，且客觀上並無明顯濫權之情形者，
    自不容當事人任憑主觀意見指摘其為違法、失當，原判決已
    審酌被告素行不佳、然坦承犯行等等一切情狀，分別量處有
    期徒刑8 月、4 月暨定應執行刑為有期徒刑11月，係在適法
    範圍內行使裁量權，且核無量刑違法或不當之情事，原審既
    已就本案各項情狀，為審酌考量，尤其已就對被告有利、不
    利之各該事實，詳為研酌及分析說明，並引為對被告量刑暨
    定應執行刑之依據，足認原審量刑及定應執行刑，合乎法律
    之目的，未違背內部性界限，無權利濫用之違法及違反比例
    原則、平等原則、公平正義等法則，被告空泛指摘量刑過重
    ，洵非可採。
四、再上訴不合法律上之程式之情形，雖依刑事訴訟法第367 條
    但書規定：「但其情形可以補正而未經原審法院命其補正者
    ，審判長應定期先命補正。」，惟該條但書規定係指上訴書
    狀未敘述理由，原審未命補提理由書狀之情形。換言之，應
    認僅於被告或檢察官上訴未敘述理由時，原審法院可命其補
    正，而未經原審法院命其補正，第二審法院審判長始應定期
    間先命補正，苟被告或檢察官提起上訴時，上訴書狀已載理
    由者，即不適用。被告上訴狀敘述之上訴理由是否具體，既
    非原審法院可命補正之事項，即毋庸先命補正。從而，上訴
    人即被告之上訴理由狀未敘述具體理由，且於上訴期間屆滿
    後之20日（即99年10月24日）內，亦未補提上訴具體理由，
    依上開規定，顯屬違背法律上之程式，應由本院依同法第36
    7 條前段、第372 條規定，不經言詞辯論，判決如主文。
據上論斷，應依刑事訴訟法第367 條前段、第372 條，判決如主
文。
中    華    民    國    99    年    10    月    29    日
                  刑事第六庭    審判長法  官  王憲義
                                      法  官  邱永貴
                                      法  官  簡志瑩
以上正本證明與原本無異。
施用第二級毒品部分，不得上訴。
施用第一級毒品部分，如不服本判決應於收受本判決後10日內向
本院提出上訴書狀，其未敘述上訴理由者，並得於提起上訴後10
日內向本院補提理由書狀（均須按他造當事人之人數附繕本）「
切勿逕送上級法院」。
中    華    民    國    99    年    10    月    29    日
                                      書記官  吳新貞
附錄本判決論罪科刑法條：
毒品危害防制條例第10條
施用第一級毒品者，處6 月以上5 年以下有期徒刑。
施用第二級毒品者，處3 年以下有期徒刑。

司法院資訊處製作；財團法人民間司法改革基金會備份。
